【裁判字號】    89,易,3070
【裁判日期】    901127
【裁判案由】    侵占
【裁判全文】
臺灣桃園地方法院刑事判決                        八十九年度易字第三七號
    公訴人  臺灣桃園地方法院檢察署檢察官
    被  告  甲○○
右列被告因侵占案件，經檢察官提起公訴（八十九年度偵字第一六四七七號），本院
判決如左：
        主  文
甲○○意圖為自己不法之所有，而侵占遺失物，處罰金壹仟伍佰元，如易服勞役，以
參佰元折算壹日。
        事  實
一、甲○○於民國八十九年八月初某日，駕駛車號Ｎ五─○○二營業小客車，在台北
    市火車站西站計程車下車處，拾獲乙○○於同年四月下旬某日在該火車站內某體
    重機旁遺失，經不詳姓名之人拾取後輾轉流落前述計程車下車處之黑色皮夾一只
    （內有乙○○之汽車駕照、機車駕照、建保卡、中國醫藥學院掛號證、中國信託
    信用卡、郵局金融卡各一枚），竟意圖為自己不法之所有，予以侵占入己。嗣於
    同年九月三日凌晨零時二十分許，為警在台北縣三重市重新橋下露天夜市上開營
    業小客車內查獲。
二、案經台北市政府警察局移送台灣板橋地方法院檢察署呈請台灣高等法院檢察署檢
    察長核轉台灣桃園地方法院檢察署檢察官偵查起訴。
        理  由
一、訊據被告甲○○固坦承於前揭時、地拾獲被害人乙○○遺失之皮夾一只，惟矢口
    否認有侵占遺失物之犯行，辯稱警察查獲時皮包是放在駕駛座方向盤底下的置物
    箱內，伊比較常開另一部車，所以放在計程車上的皮包就忘了云云。經查，上開
    皮夾係乙○○所有，約於八十九年四月下旬某日在台北市火車站內某體重機旁遺
    失一節，業據被害人乙○○於警訊中指述明確，並有贓物認領保管單一紙在卷可
    憑。又查，經本院訊以如何撿到該只皮夾，答稱：伊載客到台北火車站，幫客人
    從後車廂拿行李出來，客人走後，伊回駕駛座時發現地上有皮夾，此時客人尚未
    走遠，但該名客人下車是在右邊，皮夾不會是他的等語，且皮包內放置之物品為
    被害人之汽、機車駕駛執照、信用卡、金融卡等證件，復為被告自承於拾獲時曾
    加以查看。衡諸上述失竊之證件要屬關係失主權益之重要證照，其遺失者自是焦
    慮萬分，此為一般經驗週知，被告係一智慮成熟之成年人，應無法諉為不知，從
    而，其拾獲皮包之地點既在火車站之際乘車下車處，且上述證件，攸關重要，如
    有意歸還失主，就近送交火車站服務台招領或交予車站內之警務人員處理，或依
    循證件上所載之失主資料，儘速聯繫失主或付郵寄還，均輕易可達其返還拾得物
    之目的，竟捨此便捷之方式不為，而將上述皮夾藏置於隱密之置物箱內延宕一個
    多月，其情衡異於常理，所辯拾獲之際有意交警處理，其後忘記云云顯係事後圖
    卸之詞，不足採取，其有侵占上開遺失皮包之意圖，至為彰顯，本件事證明確，
    被告犯行堪以認定。
二、核被告所為係犯刑法第三百三十七條之侵占遺失物罪。爰審酌被告犯罪之動機、
    目的、所生危害尚屬輕微、犯後態度及其素行等一切情狀，量處如主文所示之刑
    ，並諭知易服勞役之折算標準，以資儆懲。
據上論斷，應依刑事訴訟法第二百九十九條第一項前段、刑法第三百三十七條、第四
十二條第二項、罰金罰鍰提高標準條例第一條前段、第二條，判決如主文。
本案經檢察官翁佩嫻到庭執行職務。
中      華      民      國      九十      年    十一    月    二十七    日
                                臺灣桃園地方法院刑事第五庭
                                    審判長法  官
                                        法  官
                                          法  官
右正本證明與原本無異。
如不服本判決，應於判決送達後十日內，向本院提出上訴狀。
                                      書記官  □  □  □
中      華      民      國      八十      年    □□    月    □□    日
附論罪科刑依據之法條：
中華民國刑法第三百三十七條
 (侵占遺失物罪)
意圖為自己或第三人不法之所有，而侵占遺失物、漂流物或其他離本人所
持有之物者，處五百元以下罰金。


司法院資訊處製作；財團法人民間司法改革基金會備份。
